臺灣新竹地方法院民事判決
111年度婚字第17號
原      告  乙○○  


訴訟代理人  張秀菊律師
被      告  甲○○  



上列當事人間請求離婚事件，本院於民國111年4月15日言詞辯論
終結，判決如下：
    主  文
准原告與被告離婚。
訴訟費用由被告負擔。
    事實及理由
壹、程序方面：
一、按原告於判決確定前，得撤回訴之全部或一部。但被告已為
     本案之言詞辯論者，應得其同意。訴之撤回應以書狀為之
    ， 但於期日，得以言詞向法院或受命法官為之，民事訴訟
    法第 262條第1項、第2項定有明文。查原告起訴時，原聲明
    ：一、請准原告與被告離婚。二、被告應於判決確定之日將
    戶籍自門牌號碼新竹縣○○鎮○○里00鄰○○○000巷00號登記遷出
    。嗣原告於民國111年3月1日當庭撤回訴之聲明第2項，是原
    告前開撤回，被告既尚未為本案言詞辯論，自無庸得被告同
    意，故原告此部分撤回，核無不合，應予准許，先予敘明。
     
二、本件被告經合法通知未於言詞辯論期日到場（被告遲到已逾
    一小時，其到場時本件業經言詞辯論終結、原告及其訴訟代
    理人早已離席多時，依法應以其未到場論），核無家事事件
    法第51條準用民事訴訟法第386條各款所列情形，爰依原告
    之聲請，由其一造辯論而為判決。
貳、實體方面
一、原告起訴主張略以：原告與被告已分居十餘年，未共同經營婚姻生活、無夫妻之實，被告啫賭且煙酒不離身，兩造生活習慣與價値觀差異巨大，難以回復繼績婚姻生活，請准判決兩造離婚。查本件兩造於72年5月8日結婚，雙方育有三 女，現皆已成年，大女兒曾詩芸現年38歲、二女兒曾詩容現年35歲、小女兒曾詩涵現年26歲，其中長女和次女已婚嫁，目前僅三女兒與原告共同居住生活。兩造婚後原在台北租屋居住，被告在工地做板模工，原告則在家帶孩子並做家庭手工賺取微薄工資。女兒們長大後陸續結婚嫁娶並生兒育女，大女兒嫁至新竹並生了四個孩子，原告為幫忙照顧四個孫子女，在八、九年前搬到新竹縣竹東鎮的現址房屋居住，以便照顧四個孫子女的生活起居，而被告僅短暫同住一段時間即離家、去向不明，這八、九年來也沒有和原告聯絡，但近日聽聞女兒說伊父親即被告曾在幾年前找女兒借了新臺幣（下同）10萬元，且110年11月又找女兒要借錢，且一開口就是要借30萬元。原告知道應該又是被告要借錢拿去還賭債了，原告嫁給原告這麼多年來，家中經濟幾乎都是靠著原告做家庭手工的微薄收入在支撐，而被告做板模粗工的收入縱然 不少，但是被告啫賭好酒，根本很少拿錢回家，這段有名無實的婚姻，原告已是心如死灰、毫無期待，原告不想再整天擔心害怕遭被告的債務牽連，也不想被告的戶籍繼續掛在原告身為戶長的同戶籍内，以免被告的債主上門討債，因雙方已無法回復或繼續婚姻生活，由於兩造已分居長達十年之久，且被告是自行離家、不知去向，只聽聞女兒說被告已回台北居住，原告不想再受被告的債務牵連，也不願繼續這椿有名無實的婚姻。為此，請求鈞院依民法第1052條第2項規定，以兩造有其他重大事由，難以維持婚姻之法律規定，判准兩造離婚，使原告得有安全靜好的生活環境等語。
二、被告未及於最末言詞辯論期日到場，然之前到庭答辯略以：
    我在外地工作，因為沒有賺多少錢，所以我不敢回家，我不
    知道原告為何要與我離婚。我對朋友很好，人家一直給我逼
    債，我現在沒有辦法處理。我這幾天要搬家了，我沒有要住
     裕民路那邊，房東不給我繼續住了，我還在找住處。我有
    三個女兒，我要當面問三個女兒，我目前不同意離婚等語。
三、得心證之理由：
（一）按有民法第1052條第1項所列各款以外之重大事由，難以
      維持婚姻者，夫妻之一方得請求離婚。但其事由應由夫妻
      之一方負責者，僅他方得請求離婚，民法第1052條第2項
      定有明文，其目的在使夫妻請求裁判離婚之事由較富彈性
      。復按婚姻係以夫妻之共同生活為目的，配偶應互相協力
      保持其共同生活之圓滿、安全及幸福，此為維持婚姻之基
      礎，若此基礎不復存在，致夫妻無法共同生活，無復合可
      能者，即應認有難以維持婚姻之重大事由存在。而婚姻乃
      以夫妻雙方組織家庭，共同生活為目的，故有足以破壞共
      同生活或難以維持共同生活之情事，宜允許其離婚以消滅
      婚姻關係。又是否有難以維持婚姻之重大事由，係以婚姻
      是否已生破綻而無回復之希望為判斷標準，不僅需由夫妻
      之一方已喪失維持婚姻意欲之主觀面加以認定，更應依客
      觀之標準，即難以維持婚姻之事實，是否已達於倘處於同
      一境況，任何人均將喪失維持婚姻希望之程度決之。至難
      以維持婚姻之重大事由，於夫妻雙方就該事由均須負責時
      ，應比較衡量雙方之有責程度，僅責任較輕之一方，得向
      責任較重之他方請求離婚，如雙方之有責程度相同，則雙
      方均得請求離婚，以符公平，最高法院90年台上字第1639
      號判決要旨參照。
（二）原告主張兩造於72年5月8日結婚，現仍婚姻關係存續中等
      情，業據聲請人提出兩造戶籍謄本為憑（見本院卷第19頁
      ），且為兩造所不爭執，是此部分堪以採認。
（三）而原告主張伊與被告已分居十餘年，未共同經營婚姻生活、無夫妻之實，被告啫賭且煙酒不離身，兩造生活習慣與價値觀差異巨大，難以回復繼績婚姻生活等情，業經其到庭陳述綦詳，並經證人曾詩涵到庭具結證稱：原告是我母親，被告是我父親。（問：目前與何人同住？）我目前與原告同住。（問：是否了解被告為何沒有與原告同住？兩造分居多久？）兩造分居有10年了，兩造不合，因為被告有債務問題，我不知道被告的債務有多少，我之前聽說是欠了10萬到30萬元。（問：兩造夫妻感情狀況如何？）不算好，兩造不太會講話。（問：被告有跟哪位女兒借錢？）二姐，之前被告有跟二姐借10萬元，有沒有還我不太清楚。（問：被告有賭博、喝酒？）以前會喝酒，賭博也算有。（問：被告之前有無支付家庭生活費用？）比較多都是原告在支付，被告有無支付我不太清楚，我沒有辦法了解太多。（問：妳認為兩造的婚姻關係是否還能繼續維持下去？原因為何？）兩造已經分居這麼久了，我認為兩造的婚姻沒有辦法繼續維持，兩造沒有辦法住在同一個地方。（被告問：原告要跟我離婚，三個女兒是否有同意？）我們尊重原告的選擇。（被告問：原告為什麼要跟我離婚？）被告之前有跟二姐姐借錢等語明確（見本院卷第91至93頁），另證人曾詩容亦到庭具結證稱：原告是我母親，被告是我父親。（問：是否了解兩造的婚姻狀況？）清楚。（問：妳覺得兩造的婚姻狀況如何？）應該可以不需要維持下去，小時候兩造就常常為了金錢爭吵，後來原告搬去竹東，被告不適應竹東的環境就自己去臺北居住，兩造已經分居10多年了，被告又有不良的賭博習慣，偶爾也會有欠債，陸陸續續也有跟我借錢，我認為兩造的婚姻沒有辦法繼續維持下去等語（見本院111年4月15日筆錄），核皆與原告所述大致相符，復經本院調取兩造戶籍資料、臺灣板橋地方檢察署檢察官98年度偵字第23732號聲請簡易處刑書、臺灣高等法院被告前案紀錄表等件憑參（見同卷第31至33、75至77、79頁），自堪信原告上述主張各情為真實。
（四）本院審酌兩造間分居已10餘年，且係被告離家後，行蹤不
      定，並無從聯繫，以致兩造分居多年，雙方毫無互動，形
      同陌路，且此種情形已持續甚久，毫無改善跡象。足認兩
      造感情已然淡漠，夫妻協力保持共同生活圓滿之婚姻基礎
      已不復存在，置身此種景況，任何人均將喪失維持婚姻之
      意欲，應認兩造婚姻確有無法維持之重大事由。而被告自
      行離家未歸，應就婚姻破裂負主要責任。揆諸上開說明，
      應認原告依民法第1052條第2項規定訴請離婚，為有理由
      ，應予准許，並判決如主文所示。
四、本件事證已臻明確，兩造其餘攻擊或防禦方法及未經援用之
     證據，經本院斟酌後，認為均不足以影響本判決結果，自
    無再逐一詳予論駁之必要，亦併敘明。
五、據上論結，本件原告之訴為有理由，依依家事事件法第51條
     、民事訴訟法第385條第1項前段、第78條，判決如主文
中　　華　　民　　國　　111 　年　　5 　　月　　13　　日
                      家事法庭  法　　　官  林建鼎 
以上正本係照原本作成。
如對本判決上訴，須於判決送達後20日之不變期間內，向本院提
出上訴狀（需附繕本）。如委任律師提起上訴者，應一併繳納上
訴審裁判費。
中　　華　　民　　國　　111 　年　　5 　　月　　13　　日
                                書　記　官　林毓青